【裁判字號】    95,聲,611
【裁判日期】    950516
【裁判案由】    聲明異議
【裁判全文】
臺灣高等法院刑事裁定                   95年度聲字第611號
聲明異議人  甲○○
即受刑  人
                    1
                    現於臺灣新店戒治所執行中
上列聲明人因撤銷假釋案件，對法務部中華民國94年6月13日法
矯字第0940020376號函聲明異議，本院裁定如下：
    主  文
異議之聲明及停止執行之聲請均駁回。
    理  由
一、本件聲請意旨略稱：「主旨：為法務部撤銷受保護管束人假
    釋處分，提出聲明異議，並籲請撤銷原處分，並停止刑之執
    行。說明：一、法務部按臺灣臺北地方法院94年毒聲字第71
    8號裁定書，謂為情節重大，並在保護管束期間內，違反應
    遵守事項，足堪認定，依保安處分執行法第74條之2規定，
    撤銷受保護管束人假釋處分，法務部稽謂依法令之依據，惟
    刑法第78條規定，假釋中因故意，更犯罪受有期徒刑以上刑
    之宣告者，撤銷其假釋。顯然法令之條文之規定，已互有抵
    觸與矛盾。又聲訴人因違反毒品危害防制條例，未受有期徒
    刑之宣告（裁定強制戒治），顯已不符合刑法第78條之規定
    。二、緣因毒品危害防制條例之訂定目的，第一條為防制毒
    品危害，維護國民身心健康，制訂本條例。其定義乃視為病
    患及本條例之勒戒及強制戒治，第20條第2項亦屬之。而立
    法制訂本條例（在期範圍內既均認定毒品危害乃實屬已延伸
    而為社會之病害現象）為此立法精神亦顧慮受毒品危害之病
    患，予其禁戒治療及自新機會，並設置本條例。第20條第2
    項第4款但書指違反保護管束應遵守事項情節重大者，得撤
    銷保護管束，仍施予強制戒治及與本條例第22條第2項，其
    違反保護管束應遵守事項，情節重大者，得由檢察官聲請法
    院裁定撤銷停止戒治之裁定，經撤銷者，其停止期間不算入
    強制戒治期間，以第23條第2項，依前項規定為不起訴處分
    或不付審理之，裁定後五年再犯第10條之罪者，不適用前項
    之規定，方互為配套，而此謂撤銷保護管束乃為停止戒治，
    並非謂指撤銷假釋之保護管束，核與援引保安處分執行法應
    為兩回事。三、例如：竊盜犯贓物犯保安處分條例，適用範
    圍第1條竊盜犯及與竊盜案件有關之贓物犯，其保安處分之
    宣告及執行依本條例之規定，本條例未規定者，適用刑法及
    其他法律之規定。保安處分刑法第86條至99條且示予明文規
    定，但本毒品危害防制條例應無如此規定適用，然受處分人
    前即無違犯本條例之停止強制戒治及其撤銷之效果。第22條
    第2項及本條例之不起訴處分或不付審理之裁定，亦例如第
    23條第2項之條文。惟所犯乃本條例第20條第2項，且倘毒品
    危害防制條例，於其範圍、國家立法均既一致認定此乃社會
    延伸之病害現象，又核該管台灣台北地方法院據裁定書中之
    理由，法令依據其引用法條即屬違誤，又緣何謂之情節重大
    ？亦無刑法假釋之撤銷。第78條假釋中，因故意更犯罪受有
    期徒刑以上之宣告撤銷假釋。即遽以報請法務部撤銷受保護
    管束人假釋處分。四、毒品危害防制條例所付保護管束與刑
    法假釋依保安處分執行法所付之保護管束明顯定無涉及，且
    受戒治人具依本條例之勒戒及強制戒治，第20條第2項逕予
    處分（即依保安處分執行法之禁戒處分），卻又同時另以不
    相同之假釋依其保安處分執行法所付保護管束，再撤銷其假
    釋，明顯更有犯一行為重複（兩種）處分之虞？非但不符法
    規條文，亦與憲法互為抵觸，此緣乃法務部於其撤銷受保護
    管束人假釋處分理由。五、關於保安處分之保護管束第93條
    第2項者，其既已依毒品危害防制條例第20條第2項施以勒戒
    及強制戒治，若再加以第93條第3項撤銷假釋猶以過苛？也
    為不宜，如若依本條例第20條第2項施以勒戒及強制戒治，
    則以保安處分之保護管束代替保安處分第93條、第86條至90
    條之處分，按其情形得以保護管束代之為宜。俟第2項前項
    保護管束期間為三年以下，其不能以效者得隨時撤銷之，仍
    執行原處分，始謂情節重大，較之為安，相形之亦較能適法
    。然93年元月9日新法已無撤銷停止戒治，故為無原處分之
    執行而改以徒刑宣告，而如以現行徒刑之宣告（亦相於刑法
    第78條假釋之撤銷）其後再行撤銷假釋之保護管束，猶為周
    全，以補配套不足，則始能折服人心。六、倘依最高行政
    法院93年2月份庭長法官聯席會議決議，如不服本處分，應
    俟檢察官指揮執行假釋撤銷後，殘餘徒刑再由本人或其法定
    代理人或配偶向當初諭知該刑事裁定之法院聲明異議，然猶
    緩不濟急，此乃國家憲法賦予人民自由之權利與保障，實不
    能等待，始擬書逕向鈞院聲明異議，並期能速予其適當之裁
    決」等語。
二、按受刑人或其法定代理人或配偶，以檢察官執行之指揮為不
    當者，得向諭知該裁判之法院聲明異議，刑事訴訟法第484
    條定有明文。次按假釋之撤銷屬刑事裁判執行之一環，為廣
    義之司法行政處分，如有不服，其救濟程序，應依刑事訴訟
    法第484條之規定，即俟檢察官指揮執行該假釋撤銷後之殘
    餘徒刑時，再由受刑人或其法定代理人或配偶向當初諭知該
    刑事裁判之法院聲明異議，不得提起行政爭訟，最高行政法
    院93年2月份庭長法官聯席會議（三）可資參照。
三、經查：本件聲明人甲○○係對法務部之撤銷受保護管束人假
    釋處分（法務部94年6月13日法矯字第0940020376號函）聲
    明異議，並非對檢察官之撤銷假釋執行殘刑之指揮聲明異議
    ，且本案聲明人因施用毒品，於94年9月29日經臺灣臺北地
    方法院以94毒聲字第718號裁定令入戒治處所施以強制戒治
    ，其期間為陸個月以上，至無繼續強制戒治之必要為止，但
    最長不得逾壹年，已於94年10月21日入所戒治，其於撤銷假
    釋後，臺灣士林地方法院檢察署檢察官雖開具94年執更戊字
    第299號指揮書，接續執行刑案殘刑，此有臺灣高等法院被
    告前案紀錄表及臺灣澎湖監獄函、指揮書影本在卷可稽，故
    聲明人以法務部上開之撤銷假釋函為對象而聲明異議，核與
    前揭最高行政法院93年2月份庭長法官聯席會議(三)決議須「
    俟檢察官指揮執行該假釋撤銷後之殘餘徒刑時」，始得聲明
    異議之意旨不符，是本件聲明異議為不合法，應予駁回。
四、如聲明人係對臺灣士林地方法院檢察署檢察官94年執更戊字
    第299號指揮書聲明異議，然該指揮書之開始執行時間為95
    年9月29日，亦即聲明人於提出聲明異議時，前開指揮書尚
    未開始執行，亦與前述最高行政法院93年2月份庭長法官聯
    席會議(三)決議須「俟檢察官指揮執行該假釋撤銷後之殘餘徒
    刑時」，始得聲明異議之意旨不符，且此為聲明人明知並敘
    明於聲明異議狀，是本件聲明異議亦不合法，應予駁回。
五、縱認聲明人係因違反毒品危害防制條例案件，對於檢察官因
    撤銷假釋，執行殘刑之指揮執行，聲明異議並停止刑之執行
    ，然查，聲明人因違反肅清煙毒條例案件，先後由本院以83
    年度上訴字第582號，臺灣士林地方法院以83年度訴字第
    1393號等案件判決確定，經定執行刑後，83年12月29日起算
    ，指揮書執行完畢之日期101年3月7日，91年4月17日假釋出
    監，檢察官乃聲請法院裁定，應於假釋期間交付保護管束，
    有被告前案紀錄表在卷可查，惟聲明人因假釋期間施用毒品
    ，檢察官聲請法院裁定觀察勒戒、戒治，法務部並依據臺灣
    澎湖監獄之聲請撤銷其假釋，檢察官因而開具指揮書執行聲
    明人之殘刑9年3月4日等情，為聲明人所是認，並有臺灣澎
    湖監獄報請撤銷假釋報告表、臺灣臺北地方法院94年度毒聲
    字第718號裁定、指揮書、被告前案紀錄表可稽。茲聲明人
    以其施用毒品，並非違反應遵守事項情節重大，亦未更犯罪
    受有期徒刑以上之宣告，且所為係違反毒品危害防制條例第
    20條第2項，已經觀察勒戒，則法務部之撤銷假釋，於法不
    合云云置辯，但查，聲明人確有上開施用毒品情事，有臺灣
    臺北地方法院94年度毒聲字第718號裁定在卷可稽，是聲明
    人抗辯其不能撤銷假釋，於法不合。次按，保安處分執行法
    第74條之2規定：受保護管束人，在保護管束期間內，應遵
    守左列事項：保持善良品行，不得與素行不良之人往還、服
    從檢察官及執行保護管束者之命令等，又受保護管束人違反
    前條各款情形之一，情節重大者，檢察官得聲請撤銷保護管
    束或緩刑之宣告。假釋中付保護管束者，如有前項情形者，
    典獄長得報請撤銷假釋，亦為同法第74條之3第1項、第2項
    所明定，而刑法第78條所定假釋撤銷要件，核與本案所應適
    用之上開保安處分執行法之撤銷假釋，並非相同，聲明人稱
    刑法第78條與保安處分執行法第74條之2規定牴觸與矛盾等
    詞，並不足取。至於聲請人再犯施用毒品，其應依毒品危害
    防制條例第20條規定觀察勒戒之處分，與本件聲明人為假釋
    中之受保護管束人，在保護管束期間內，違反規定之行為並
    不相同，亦即聲明人在假釋之交付保護管束期間中，如再故
    意犯罪，而受有期徒刑以上刑之宣告者，除所犯之罪須依據
    法定程序論罪科刑以外執行以外，依據刑法第78條第1項規
    定，應撤銷其假釋，如係違反保護管束情節重大，亦應依據
    保安處分執行法第74條之3：「保護管束人違反前條各款情
    形之一，情節重大者，檢察官得聲請撤銷保護管束或緩刑之
    宣告。假釋中付保護管束者，如有前項情形時，典獄長得報
    請撤銷假釋」之規定處理。本件聲明人在長期執行有期徒刑
    後，於假釋期間未能確實戒除毒品惡習，再違反毒品危害防
    治條例施用毒品，應係於保護管束期間違反應遵守事項，情
    節重大。綜上，本件檢察官依聲明人之假釋被撤銷而執行其
    殘刑，自無不合，聲明人所為異議聲明，核為無理由，自應
    予駁回。又聲明人上開異議之聲明，既非有據，則其聲請停
    止執行，亦非可取，且因尚未執行，亦無停止執行可言，自
    應一併駁回。
據上論斷，依刑事訴訟法第486 條規定，裁定如主文。
中    華    民    國    95    年    5     月    16    日
                  刑事第十二庭  審判長法  官  蔡永昌
                                      法  官  陳榮和
                                      法  官  施俊堯
以上正本證明與原本無異。
如不服本裁定，應於收受送達後五日內向本院提出抗告狀。
                                      書記官  陳彥蕖
中    華    民    國    95    年    5     月    16    日


司法院資訊處製作；財團法人民間司法改革基金會備份。
